【裁判字號】    89,上易,1284
【裁判日期】    891031
【裁判案由】    贓物
【裁判全文】
臺灣高等法院高雄分院刑事判決                  八十九年度上易字第一二八四號
    上  訴  人  台灣高雄地方法院檢察署檢察官
    被      告  丙○○
右上訴人因被告贓物案件，不服臺灣高雄地方法院八十九年度易字第一一二八號中華
民國八十九年六月二十一日第一審判決（起訴案號：臺灣高雄地方法院檢察署八十八
年度偵字第二七二六號），提起上訴，本院判決如左：
      主  文
上訴駁回。
      理  由
一、公訴意旨略以：被告丙○○明知高銘傳（另案審理）於民國八十八年八月十五日
    ，委由許榮泰（另案審理）牽至被告高雄縣大寮鄉○○村○○路九號住處解體之
    ＺＸＢ－八八九號、ＺＸＯ－九三號機車來路不明，係屬贓物，竟予寄藏，並
    提供工具供高銘傳等解體上開機車，於八十八年八月十六日晚上九時許，為警查
    獲，因認被告涉有刑法第三百四十九條第二項之寄藏贓物罪嫌。
二、按犯罪事實應依證據認定之，無證據不得推定其犯罪事實；又不能證明被告犯罪
    者，應諭知無罪之判決，刑事訴訟法第一百五十四條、第三百零一條第一項分別
    定有明文。刑事訴訟法上所謂認定犯罪事實之證據，係指足以認定被告確有犯罪
    行為之積極證據而言，如未能發現相當證據或證據不足以證明，自不能以推測或
    擬制之方法，以為裁判基礎；又認定不利於被告之事實，須依積極證據，苟積極
    證據不足為不利於被告事實之認定時，即應為有利於被告之認定，更不必有何有
    利之證據；另告訴人之告訴，係以使被告受刑事訴追為目的，是其陳述是否與事
    實相符，仍應調查其他證據以資審認，最高法院二十九年上字第三一０五號、四
    十年台上字第八十六號、三十年上字第八一六號、五十二年台上字第一三００號
    判例足資參照。
三、公訴人認被告涉犯寄藏贓物罪嫌，無非係以被害人乙○○、甲○○之供述、贓物
    領據二紙、證人高銘傳證述被告未問其機車來源及提供場所及工具、證人陳順榮
    證述查獲時機車已解體等情，認被告對於來歷不明之機車，未為詢問了解，即提
    供場所及工具解體機車，顯見有贓物之認識為其論據。訊據被告堅決否認有何贓
    物犯行，辯稱：兩部機車都是高銘傳到伊公司向伊借住處鑰匙，說車子壞了要到
    伊住處修理，工具亦為高銘傳所攜帶，伊不知道該兩部機車是贓車，且車子並非
    在伊住處查到等語。
四、經查：
（一）車號ＺＸＢ－八八九號機車係被害人乙○○於八十八年八月十二日上午九時三
      十分許，在高雄縣大寮鄉○○村○○路五七巷七之三號前失竊；而車號ＺＸＯ
      －九０三號機車則係被害人甲○○八十八年八月十六日三時四十五分許，在高
      雄縣鳳山市○○路大廣三大門口前失竊之事實，業據被害人乙○○、甲○○於
      警訊時指述甚詳，並有其領回機車所出具之贓物認領保管收據及車輛竊盜、車
      牌失竊資料個別查詢報表各二份附警卷可稽，是該機車確屬贓物之事實固堪認
      定。而警方係於八十八年八月十六日晚上九時許，在高雄縣大寮鄉○○村○○
      路九號被告住處，先查獲機車齒輪零件，及在垃圾袋中查獲上開車號ＺＸＢ－
      八八九號機車之車牌兩面，旋即在其住處附近同上鄉○○村○○路○○道路尋
      獲上開二輛機車，及另一輛復古式機車等情，業據查獲警員陳永菁（本院卷第
      四五頁、第四六頁）、梁文勝（本院卷第六八頁）於本院證述甚詳，是在被告
      住處亦確有查獲贓物情事。
（二）惟證人高銘傳於偵查中到庭證稱：「是我偷的，但是叫徐榮泰牽去丙○○那裡
      ，．．．我有向丙○○說要借他地方解體車子，他並沒有問車子如何來，我也
      沒有告訴他」（偵查卷第二四頁背面），於原審亦證稱：「我竊取後到被告家
      中拆解這兩部機車，八十八年八月十六日我有跟被告說借他的家修車子，沒有
      說是要拆解機車，工具是我自己帶去的，當天被告有把他家的鑰匙給我，我與
      許榮泰一起騎這二部機車過去被告家，我們到他家時，被告不在家，我們拆解
      機車後，車牌我丟在垃圾袋裡，被告不知道這二部機車是贓車」（原審卷第三
      三頁），「之前我就有向被告借過地方修車，是修自己的車子，那次被告有在
      家。」（原審卷第三六頁），於本院復證稱：我和許榮泰一起偷，一起拆，拆
      下來的零件裝在我機車上，其他零件、車牌留在丙○○家，忘記帶出去丟，丙
      ○○不知是贓車等語（本院卷第六九頁、第七十頁）。又證人許榮泰亦證稱：
      「高銘傳向被告借地方時我有在場，但我沒有注意聽高某向被告說什麼，拆解
      機車的工具是高銘傳及我一起帶過去的，拆完機車後，機車我有牽走，只剩車
      牌放在現場，高銘傳沒有與我牽車去丟。」等語（原審卷第三五頁）。是由證
      人高銘傳、許榮泰上開證詞觀之，證人高銘傳迭次均證稱被告不知該機車係贓
      車，且自始至終均未受領該贓車，車牌係高銘傳自行丟棄於被告住處，贓車則
      係許榮泰自行牽至外面丟棄，尚難認被告有贓物之認識，及寄藏贓物之故意。
（三）綜上所述，雖被告曾提供場所與高銘傳等人拆解車輛，然高銘傳當時僅告知被
      告要修車，並自行帶工具前往，徵諸常理，被告應無可能對機車之來源有所懷
      疑，再參酌查獲時，被告亦提供該場地供伍晉一、蔡介晉拆解修理蔡介晉之機
      車，業據渠二人及查獲員警陳永菁供證明確，自不能因被告未訊問機車來源即
      提供場所，遽認被告有贓物之認識。此外，復查無其他積極證據足以證明被告
      有贓物犯行，依首揭法條之規定，自應為被告無罪之諭知。
五、原審因而以不能證明被告犯罪，依法諭知被告無罪之判決，並無違誤之處，檢察
    官上訴意旨，指摘原判決判決無罪不當，為無理由，應予駁回。
據上論結，應依刑事訴訟法第三百六十八條，判決如主文。
本案經檢察官陳新慶到庭執行職務。
中    華    民    國     八十九     年      十        月      三十一    日
      臺灣高等法院高雄分院刑事第三庭
                                  審判長法官  莊秋桃
                                        法官  謝宏宗
                                        法官  魏式璧
右正本證明與原本無異。
不得上訴。
                                      書記官  楊茱宜
中    華    民    國     八十九     年      十一      月        二      日
                                                                        Ｑ


司法院資訊處製作；財團法人民間司法改革基金會備份。
